最高法院刑事判決　　　　　　一○○年度台上字第六○○四號
上訴人　王怡婷
　　　　　　　　
　　　　　　　
　　　　　　　　7樓　
　　　　　　　
　　　　　　　　 3
上列上訴人因違反毒品危害防制條例案件，不服台灣高等法院高
雄分院中華民國九十九年八月四日第二審更審判決（九十九年度
重上更(二)字第五八號，起訴案號：台灣高雄地方法院檢察署九十
四年度偵字第三九五○號），提起上訴，本院判決如下：
    主  文
上訴駁回。
    理  由
按刑事訴訟法第三百七十七條規定：上訴於第三審法院，非以判
決違背法令為理由，不得為之。是提起第三審上訴，應以原判決
違背法令為理由，係屬法定要件。如果上訴理由書狀並未依據卷
內訴訟資料，具體指摘原判決不適用何種法則或如何適用不當，
或所指摘原判決違法情事，顯與法律規定得為第三審上訴理由之
違法情形，不相適合時，均應認其上訴為違背法律上之程式，予
以駁回。本件原審經審理結果，認為上訴人王怡婷幫助林翰旻、
吳昱昕（分別經另案、原審判刑確定）販賣第三級毒品愷他命（
Ketamine）之犯行明確，因而撤銷第一審關於上訴人幫助販賣第
三級毒品部分之科刑判決，於為毒品危害防制條例新舊比較後，
改判仍論上訴人以幫助販賣第三級毒品罪，處有期徒刑二年七月
。已詳敘其調查、取捨證據之結果及憑以認定犯罪事實之心證理
由。並就上訴人否認犯行之供詞及其所辯各語認非可採，予以論
述及指駁。從形式上觀察，原判決此部分尚無足以影響判決結果
之違背法令情形存在。上訴意旨略稱：(1)上訴人係因林翰旻所租
房屋期滿，同意其寄放行李，始交予鑰匙，並因與吳昱昕及其女
友鍾佩蓉係在PUB唱歌時認識之朋友，而同意林翰旻轉交鑰匙予
吳昱昕，以便利搬運行李，上訴人未有參與林翰旻、吳昱昕販賣
毒品之行為，自不該當幫助販賣毒品之成立要件。(2)上訴人於原
審經辯護人主張證人Ａ１（真實姓名詳卷）、吳昱昕之警詢筆錄
分屬審判外之陳述或傳聞證據，無證據能力，原判決仍執為論罪
之依據，並僅以上訴人消極不阻止他人犯罪，認應負幫助犯之罪
責，有不適用法則、適用法則不當及理由矛盾之違法等語。惟查
：採證認事、取捨證據及證據證明力之判斷，乃事實審法院之職
權，苟其採證認事之論斷無違證據法則，即不容任意指為違法。
原判決認定上訴人係基於幫助林翰旻、吳昱昕販賣第三級毒品愷
他命之犯意，將其承租位於高雄市前鎮區○○○路一三九號十七
樓之八之房屋鑰匙交與林翰旻，同意林翰旻與吳昱昕得自行進出
該房間，便於其二人放置及供交易愷他命之場所，林翰旻、吳昱
昕乃在該址多次與賴秉紘（原名賴柏瑞）、Ａ１等人為交易愷他
命之行為，上訴人所為應成立幫助販賣第三級毒品罪；其就上開
林翰昱、吳昱昕販賣毒品之事實，業經依憑：吳昱昕、林翰旻之
供述，賴秉紘、Ａ１、警員林忠男之證詞，及卷附行動電話查詢
資料，扣案殘留愷他命之吸食器（三支均經高雄醫學大學附設中
和紀念醫院檢驗結果含愷他命成分）、空夾鍊袋、研磨機、門號
0000000000號行動電話（申請人為吳昱昕女友鍾佩蓉，供作吳昱
昕販賣毒品之聯絡工具）、搜索票、高雄市政府警局三民第二分
局搜索筆錄及扣押物品目錄表、扣押物品收據等證據，認定綦詳
；此外，對於認定上訴人幫助販賣毒品行為部分，並敘明：(一)、
依賴秉紘之證述，其至上訴人上址租屋處向吳昱昕購買毒品時，
上訴人在場，上訴人並曾親見其等在該處施用毒品，另Ａ１亦證
述：伊至上址大樓十三樓之一後，吳昱昕再至同址十七樓之八取
來愷他命與伊進行交易等語，足見上訴人對於吳昱昕以該址作為
與賴秉紘「交易」愷他命之場所一事，並未出面制止，且吳昱昕
及賴秉紘公然在上訴人面前試用及交易毒品，不避諱其在場，上
訴人並以平常心看待該嚴重違法之毒品交易；再參以上訴人係單
身未婚女性，有其個人基本資料可憑，既否認林翰旻係其男友，
及稱其居住處所不會隨意讓男生進出等語，卻將私人房間鑰匙交
予林翰旻，使之可將含愷他命在內之個人物品放置其內，並同意
林翰旻及吳昱昕自由進出，復容任吳昱昕與賴秉紘等人在該址交
易愷他命各情，經參互勾稽以觀，顯見上訴人對於林翰旻及吳昱
昕以該址作為其二人存放愷他命及交易愷他命之處所，完全知悉
，並予同意，對於林翰旻、吳昱昕上揭販賣毒品行為，確實給予
助力，主觀上有幫助販賣愷他命之故意，客觀上亦有具體之幫助
行為，應可認定。(二)、吳昱昕、Ａ１警詢所述與審判中證述不符
部分，依其等之警詢陳述經查並非不具任意性，及陳述時之各種
外部情況觀之，以警詢時之供述具有較可信之特別情況，且為證
明上訴人上開犯罪事實存否所必要，依刑事訴訟法第一百五十九
條之二規定，為有證據能力各等情。併憑卷內證據資料，本於推
理作用，審斷明確。其推理論斷衡諸經驗及論理等證據法則皆無
違背，即不容指為違法。經核上訴意旨，係置原判決所為明白論
斷於不顧，仍持已為原判決指駁之陳詞，專憑己意再事爭辯，或
任意指摘原判決違法，難認已符合首揭法定之第三審上訴要件。
本件上訴違背法律上之程式，應予駁回。
據上論結，應依刑事訴訟法第三百九十五條前段，判決如主文。
中    華    民    國  一○○  年   十一   月    三    日
                      最高法院刑事第五庭
                          審判長法官  邵  燕  玲  
                                法官  李  伯  道  
                                法官  孫  增  同  
                                法官  李  英  勇  
                                法官  李  嘉  興  
本件正本證明與原本無異
                                      書  記  官  
中    華    民    國  一○○  年   十一   月    八    日
                                                    ｍ